【裁判字號】    94,訴,6645
【裁判日期】    950817
【裁判案由】    給付押金
【裁判全文】
臺灣臺北地方法院民事判決              94年度訴字第6645號
原      告  鴻廣實業有限公司
法定代理人  乙○○
訴訟代理人  王惠光律師
被      告  維斌企業股份有限公司
                        樓之1.
法定代理人  丙○○
訴訟代理人  甲○○
            王永森律師
上列當事人間給付押金事件，本院於民國95年8月3日言詞辯論終
結，判決如下：
    主      文
原告之訴及假執行之聲請均駁回。
訴訟費用由原告負擔。
    事實及理由
一、原告聲明：被告應返還原告美金（下同）26,300元，及自起
    訴狀繕本送達之翌日起至清償日止，按年息5%計算之利息；
    願供擔保，請准宣告假執行。並陳述：
    （一）被告於民國94年5月31日向原告購買GSM2的機器（中
          古機器），原先約定之料架（Feeders）為48支，雖
          之後在雙方所簽定之補救方案中，被告要求原告為其
          尋找並交付58支料架，原告也本服務客戶之誠意答應
          為其尋找。而因為料架尚未交付，因此被告要求先保
          留一部貨款作為押金，對於各種料架之押金及單價金
          額以及押金總金額均有約定。
    （二）原告已經尋找到47支料架並交付給被告，至於另外有
          11支料架則無法尋得而無法交付（計有：氣動料架12
          ×8M M數量2支，單價300元；電動料架16MM數量2 支
          ，單價60 0元；電動料架32MM數量2支，單價800元；
          電動料架56M M數量1支，單價1100元；震動料架數量
          1支，單價600元；工作臺碎盤數量2支，單價300元；
          拋料皮帶數量1支，單價600元，共計6300元）。但該
          11支是原本契約所未約定者，而且對於機器之正常運
          作並無任何影響。既然每一支料架均有單價以及押金
          金額可茲作為計算基礎，則被告應返還原告47支料架
          之押金，該47支料架既然已經經被告收取，則被告亦
          應返還原告押金共26,300元。
二、被告聲明：原告之訴駁回；如受不利判決，願供擔保，請准
    宣告免假執行。並陳述：
    （一）原告違反買賣合約，一物兩賣在先，補救方案係為擔
          保原合約之全部履行，原告未依補救方案之合約本旨
          全部履行給付，且所交付物品均無通過驗收，依補救
          方案之約定及民法第264條規定，被告有權拒絕返還
          押金，原告無權請求給付押金。
    （二）縱認被告有退還押金之義務，原告未履行合約，有下
          列款項應予扣除或抵銷：
      １、主機板CPU-30Lite，3,500元。
      ２、穩壓器一台，1,000元。
      ３、備料盤車3台（大、中、小）各1,000元、900元、800
          元，共2,700元。
      ４、58支料架應於94年7月31日前給付，雖於94年8月5日
          給付47支，有11支未給付，47支中有2支規格不合等
          同未給付，故未給付者為13支，且所給付之47支不能
          使用無法驗收等同未給付，依補救方案合約每逾1日
          應給付違約金0.3%，算至95年8月3日已遲延371日，
          則原告應給付違約金36283.8元。
      ５、原合約主機加上48支料架總價金為85,000元，扣除原
          48支料架之價格28,700元，餘56,300元，因主機於94
          年7月19日進廠至今尚欠CPU不能運作等同未給付，依
          民法不完全給付及給付遲延之規定並按補救方案遲延
          處罰規定，其於遲延1日應給付違約金0.3%，算至95
          年8月3日計371天，原告應給付違約金62661.9元。
      ６、以上5項合計106145.7元，已超過原告請求金額，縱
          認被告應給付押金，被告於原告請求範圍內主張扣除
          或抵銷，且原告遲延1天違約金均不斷增加，縱認被
          告應給付押金，則被告均主張抵銷扣除。
三、兩造不爭執之事項：
    （一）兩造於94年5月31日簽立合同書，於94年7月6日再簽
          立補救方案一。
四、得心證之理由：
    原告主張其已依兩造約定之補救方案給付合格料架47支，被
    告應返還此部分之押金，已為被告所否認，並以前揭情詞置
    辯。是本件本院首應審究核為：原告是否已依約給付合格之
    料架？以下分述之：
    （一）按買受人應按物之性質，依通常程序從速檢查其所受
          領之物，如發見有應由出賣人負擔保責任之瑕疵時，
          應即通知出賣人。買受人怠於為前項之通知者，除依
          通常之檢查不能發見之瑕疵外，視為承認其所受領之
          物。不能即知之瑕疵，至日後發見者，應即通知出賣
          人，怠於為通知者，視為承認其所受領之物，民法第
          356條定有明文。
    （二）查依兩造簽立之補救方案一（見臺灣板橋地方法院94
          年度訴字第1528號卷宗第7頁）第四項約定：Feeders
          （配合前項機器工作使用）各規格共58支。乙方（指
          原告）負責依下列各規格、明細之Feeders共58支，
          交貨至甲方（指被告）深圳指定地點由甲方驗收，交
          貨期：2005年7月20日前。期限:2005 年7月31日前。
          乙方因準備本項Feeders貨品運送交貨需費時日，乙
          方同意契約生效後立即提存本項貨品押金予甲方，如
          下列明細金額。本項貨品乙方依原廠規格購買時，所
          應付的貨款由甲方給付。本項貨品甲方依原廠規格如
          期驗收合格後，於3日內退還押金；若在期限後逾期
          交貨，乙方應支付違約金本項金額0.3%/日，並於押
          金內扣除。如能正常運作，甲方不得藉詞不驗收，否
          則自乙方備貨完成日即視為驗收完成。未於3日內還
          款，甲方應支付違約金本項金額0.3%/日等詞。是以
          ，原告應於94年7月31日交付合格之料架共58支。
    （三）原告固主張於94年8月5日已依約將47支合格料架交付
          予被告云云，並提出提單一紙為證（見上開臺灣板橋
          地方法院卷宗第10頁），惟查：
      １、兩造於95年6月10日上午會同驗收原告交付之料架是
          否合格，經證人姜義城即原告公司之員工到庭證稱95
          年6月10日當日所看到的料架很糟糕，有些斷裂、生
          銹，如果以現在看這批貨是不合格的，且其中有一支
          72mm是氣動不是電動一詞（見本院卷第99頁），兩造
          亦均不爭執95年6月10日被告提出供會勘之料架係屬
          不合格之貨物。
      ２、原告雖質疑被告於95年6月10日提出之料架非原告寄
          送之物，並主張被告於94年8月5日已收受原告寄送之
          料架而無異議，應可證明被告確實收到合格之料架云
          云，然而:
          (1)原告提出之提單上固有「鴻廣, 呂's」文字之記載
            ，惟該文字並非印刷字體，而係手寫字體。反之，
            被告提出其收受之提單（即本院卷第16頁），其上
            並未有「鴻廣, 呂's」等文字，原告亦不爭執前開
            提單之真正，足見被告辯稱其於收受料架時，運送
            人所交付之提單上並無「鴻廣, 呂's」字句，應可
            採信。則原告於寄送料架予被告時，既未於提單上
            表明係其寄送，尚難以被告有收受該批貨物之事實
            即謂被告係知悉該批貨物為原告寄送而無異議收受
            。
          (2)證人姜義城即原告之員工雖到庭證述在蘇州有一批
            架料要寄給被告，該批貨有經過伊驗收合格，小姐
            有告訴伊是要寄給被告等語（見本院卷第98頁反面
            ），惟證人姜義城復證稱當時在蘇州辦公室看到的
            只有20幾支，規格為何伊沒有印象，只是大概看每
            一支的樣子，時間在95年農曆過完年沒多久，這批
            貨何時寄出去及寄到何處，因不是伊工作範圍所以
            伊不清楚，該批貨也不是伊包裝的，打包裝箱時伊
            也沒有看等詞（見本院卷第98頁反面、第99頁），
            則證人姜義城證述看到貨物之時間為95年過年後，
            與原告於94年8月5日寄送料架予被告，二者時間顯
            然不符，且證人姜義城所看到之料架僅20餘支，數
            額亦與94年8月5日原告寄送之料架不同，況證人姜
            義城並非寄送及包裝料架之人員，故以證人姜義城
            之證詞顯無法證明原告確有寄送合格之料架予被告
            。
          (3)證人甲○○即被告之員工證述料架由快遞送到時，
            伊人不在場，公司的小姐說是光榮公司送的，因為
            上面是寫鐵架，不知是什麼東西，且被告未曾與光
            榮公司往來過，公司小姐及快遞公司均查不出來光
            榮公司是何家公司，因為那是一個社區，送貨的人
            員等了2個小時，依照大陸的規定，如果不收的話
            會被罵死，伊有叫小姐不要收，但是小姐說不行，
            所以僵持了二個小時。後來因為車子停在那邊，門
            衛會趕，就逼公司要收，所以公司小姐就收了。開
            始貨放在花園，後來經過五、六個小時，就搬進公
            司倉庫裡面，因為如果是別人搞錯寄來的，將來會
            來要，小姐也有簽名，所以也不敢把貨丟棄，也沒
            有打開。大概是在94年8月8日、9日伊跟姜義城通
            電話的時候，姜義城才告訴伊說他們有寄料架給伊
            ，並問伊有沒有收到，伊說伊收到五大箱的東西，
            是你們的嗎，姜義城說可能是，伊說要趕快辦理驗
            收，料架要放到機器上面驗收。之後伊就收到存證
            信函，要求伊交出全部的押金，伊接到存證信函之
            後就拆開5箱貨物，箱子外表都是爛爛的，拆開之
            後看到料架雖然有用小紙、報紙包裝，但是很多都
            是折斷或是散落零件，伊一看幾乎都沒有辦法使用
            ，後來有照相，也有清點明細等語（見本院卷第59
            頁），被告亦提出存證信函2紙（見本院卷第21頁
            至第26頁）證明其於收受原告存證信函後，有發函
            原告表示原告寄送之料架有瑕疵之事實。則被告陳
            稱因送貨提單上記載之寄件人非原告公司名稱，且
            貨物內容僅記載鐵架而非料架或Feeders，被告無
            法知悉係原告寄送而暫時收受，俟經原告告知且收
            受原告所發之存證信函後，始打開驗收之過程，與
            證人甲○○及被告提出之提單、存證信函互核相符
            ，亦與社會常情無違，堪信被告前開陳述真實可採
            ，亦足認被告並非無異議而收受94年8月5日原告寄
            送之料架。
      ３、綜上說明，原告於94年8月5日寄送之料架，被告已依
          通常程序檢查後通知原告該料架有瑕疵，並未視為承
          認所收受之料架，原告既無法舉證證明其於94年8月5
          日所寄送之料架係合格之料架，則原告並未依約給付
          合格之料架，洵堪認定。
    （四）原告並未依約給付合格之料架，已如前述，則原告以
          已寄送合格料架予被告為由，請求被告返還該部分押
          金，洵屬無據，應予駁回，其假執行之聲請亦失所依
          據，應併予駁回。至於本件其餘爭點如押金可否分開
          請求、被告之抵銷抗辯是否有理由，已無再予論述之
          必要，附此敘明。
五、本件事證已臻明確，兩造其餘攻防方法，核與判決結果不生
    影響，爰不一一論述，併此敘明。
六、據上論結：原告之訴為無理由，依民事訴訟法第78條，判決
    如主文。
中    華    民    國    95    年    8     月    17    日
                  民事第三庭    法  官  鄭佾瑩
以上正本係照原本作成
如對本判決上訴，須於判決送達後20日內向本院提出上訴狀
中    華    民    國    95    年    8     月    17    日
                                書記官  方美雲


司法院資訊處製作；財團法人民間司法改革基金會備份。
